臺灣臺中地方法院交通事件裁定　　　 100年度交聲更字第18號
原處分機關　交通部公路總局臺中區監理所
異　議　人
即受處分人　陳瑞祥
上列受處分人因違反道路交通管理處罰條例案件，對於交通部公
路總局臺中區監理所100年5月10日所為之處分（中監違字第裁60
-GF0000000號裁決書）聲明異議，經本院於民國100年6月27日以
100 年度交聲字第1547號裁定後，受處分人不服，提起抗告，經
臺灣高等法院臺中分院於100年9月15日以100年度交抗字第723號
裁定撤銷發回更審，本院裁定如下：
    主    文
異議駁回。
    理    由
一、原處分意旨略以：異議人即受處分人陳瑞祥於民國100年2月
    16 日15時15分許，駕駛車牌號碼9331-JV號自小客車，在臺
    中市西屯區市○○○路386號B1處，因「無照駕駛」違規，
    經臺中市政府警察局第六分局員警依道路交通管理處罰條例
    第21條第1項第1款舉發。惟經查詢電腦公路監理系統駕照基
    本資料結果，異議人仍具有普通重型機車駕照資格，原處分
    機關遂認其為「領有機器腳踏車駕駛執照駕駛小型車」違規
    ，改依道路交通管理處罰條例第21條第1項第2款及違反道路
    交通管理事件統一裁罰基準及處理細則第41條、第43條、第
    44條及第67條之規定，以中監違字第裁60-GF0000000號裁決
    書裁處異議人罰鍰新臺幣（下同）6,000元，逾期依裁決書
    處罰主文規定裁處，於法並無不合等語。
二、異議人聲明異議意旨略以：100年2月16日伊有事至臺中市西
    屯區區公所地下室，因為是未點交之工地，所以禁止進入，
    伊因故移動9331-JV號車輛，因沒燈光故擦撞到停在後面之
    車輛。又舉發員警至伊家請求提出車輛行照，經查伊無汽車
    駕照，而認定伊自臺中市市○○○路386號開上開汽車至臺
    中市○○區○○路四段77號，進而舉發違規地點為臺中市○
    ○區○○路四段77號，經伊陳述又改違規地點為臺中市市○
    ○○路386號，濫用公權力到極點。況且該地下室不是道路
    ，因此，舉發員警以道路交通管理處罰條例舉發，顯不合法
    ，爰此提出聲明異議等語。
三、按汽車駕駛人領有機器腳踏車駕駛執照，駕駛小型車者，處
    6,000元以上12, 000元以下罰鍰，並當場禁止其駕駛。道路
    交通管理處罰條例第21條第1項第2款定有明文。又汽車駕駛
    執照為駕駛汽車之許可憑證，由駕駛人向公路監理機關申請
    登記，考驗及格後發給之。汽車駕駛人經考驗及格，未領取
    駕駛執照前，不得駕駛汽車。道路交通安全規則第50條第1
    項亦有明定。
四、經查：
  (一)本件異議人陳瑞祥未曾考領小型車普通駕駛執照，僅持有普
    通重型機器腳踏車駕駛執照，於100年2月16日15時15分許，
    在臺中市西屯區市○○○路386號B1處，駕駛車牌號碼9331-
    JV號自小客車與第三人陳瑞得發生擦撞，因而遭警舉發本件
    違規等情，有臺中市警察局中市警交字第GF0000000號舉發
    違反道路交通管理事件通知單、異議人機車、汽車駕照基本
    資料及本件裁決書各1份在卷可稽，並據異議人於本院審理
    時供稱：伊確實駕駛上開自小客車行駛於臺中市西屯區市○
    ○○路386號B1（即臺中市西屯區區公所地下室停車場）處
    ，在倒車時與陳瑞得發生碰撞，伊無自小客車駕駛執照甚為
    明確，故無再勘驗警詢錄音光碟之必要等語詳實（參見本院
    100年度交聲更字第18號100年11月3日訊問筆錄第1頁），復
    經本院當庭提示警詢錄音光碟內容譯文摘要予異議人確認無
    誤，此警詢錄音光碟內容譯文摘要與異議人上開供詞經核亦
    屬相符，則異議人未曾考領小型車普通駕駛執照，僅持有普
    通重型機器腳踏車駕駛執照，駕駛車牌號碼9331-JV號自小
    客車行駛於臺中市西屯區區公所地下室停車場之違規事實，
    甚為明確，堪以認定。
  (二)異議人無非係以本件舉發地點即臺中市西屯區市○○○路38
    6號B1，為未點交之停車場，應非「道路」，而無道路交通
    管理處罰條例之適用等語置辯。然按「道路」指公路、街道
    、巷衖、廣場、騎樓、走廊或「其他供公眾通行之地方」，
    道路交通管理處罰條例第3條第1款定有明文。所謂之「其他
    供公眾通行之地方」，係立法者以概括立法之方式，用以補
    足該條例列舉規定之不足，以期達到加強道路交通管理，維
    護交通秩序，進而確保大眾交通安全之立法目的，則凡「供
    不特定多數人得以通行之地方」，無論為公立或私人停車場
    ，均屬道路交通管理處罰條例所規範「道路」之範疇，自有
    道路交通管理處罰條例規定之適用（臺灣高等法院臺中分院
    91年度交抗字第436號、臺灣高等法院95年度交抗字第534號
    裁定意旨參照）。查本件舉發地點之臺中市西屯區市○○○
    路386號B1，為臺中市西屯區區公所地下一樓停車場，屬公
    立停車場，開放洽公民眾無條件、免費停車之用，且未對使
    用人資格加以限制，並經本院依職權向臺中市區公所秘書室
    總務查詢結果，確認本件違規時間即100年2月16日15時15分
    時，該停車場確屬開放民眾停車之狀態，並無封閉禁止進入
    情形，原有鋪設塑膠地磚之封閉施工工程，早於1月之際已
    驗收完畢，此有本院100年6月1日公務電話紀錄表1紙在卷可
    證（見本院100年度交聲字第1547號卷第15頁）。顯然，本
    件舉發地點之臺中市西屯區區公所地下一樓停車場，係提供
    予不特定大眾出入之處所，顯然為供公眾通行之地方無訛，
    揆諸上開說明，該停車場應屬道路交通管理處罰條例所指之
    「道路」，自有道路交通管理處罰條例之適用，是異議人所
    辯該停車場為未點交之停車場，而無道路交通管理處罰條例
    之適用等語，與客觀事實不符，自不足為採。
  (三)末按行政處分如有誤寫、誤算或其他類此之顯然錯誤者，處
    分機關得隨時或依申請更正之。前項更正，附記於原處分書
    及其正本，如不能附記者，應製作更正書，以書面通知相對
    人及已知之利害關係人；又處罰機關受理移送之舉發違反道
    路交通管理事件時，發現應填記內容不符規定，或所列附件
    漏未移送者，應即洽請原移送機關更正或補送；違反道路交
    通管理事件，處罰機關受理後發現舉發錯誤或要件欠缺，可
    補正或尚待查明者，退回原舉發機關查明補正後依法處理；
    其錯誤屬實且無可補正者，由受理機關依權責簽結，並將簽
    結之理由，連同該事件有關文件書函請原舉發單位之上級機
    關查究，行政程序法第101條、違反道路交通管理事件統一
    裁罰基準及處理細則第33條分別定有明文。查本件因異議人
    駕車與陳瑞得於100年2月16日15時15分在臺中市市○○○路
    386號B1停車場擦撞後，經陳瑞得報警而至第二現場即異議
    人住所處理時，舉發員警疏未注意而將舉發通知單上違規時
    間欄誤植為「18時10分」、地點載為異議人住處「臺中市○
    ○區○○路四段77號」，嗣經臺中市政府警察局霧峰分局認
    舉發員警填寫違規時間、地點欄有誤，而於100年3月16日覆
    函異議人併同函請原處分機關更正違規時間為「100年2月16
    日15時15分」；於100年4月18日復函覆業經舉發員警更正舉
    發單違規時間、地點並蓋職名章隨函檢還等情，有臺中市政
    府警察局霧峰分局100年3月16日中市霧警交字第1000006289
    號、100年4月18日中市警霧分字第1000009790號函、臺中市
    政府警察局霧峰分局送達證書各1份在卷可按。則更正者為
    違規地點及時間之誤寫，不影響違規事實之同一性，原舉發
    機關舉發之違規事實顯具同一，是原舉發機關自得依違反道
    路交通管理事件統一裁罰基準及處理細則第33條規定為更正
    ，且業將更正後舉發通知單隨函送達予異議人，並給予異議
    人陳述意見機會，對於異議人之權益亦無任何不利益之影響
    ，該等程序即屬合法無訛，異議人執此聲明異議，亦無理由
    。
五、綜上所述，異議人確有於前述時、地，駕駛上開自小客車，
    而有「領有機器腳踏車駕駛執照駕駛小型車」之違規行為，
    洵堪認定，原處分機關依道路交通管理處罰條例第21條第1
    項第2款及違反道路交通管理事件統一裁罰基準表之規定，
    裁處異議人罰鍰6,000元元，與法尚無違誤。異議人之聲明
    異議，為無理由，應予駁回。
六、據上論斷，應依道路交通管理處罰條例第87條第2項，道路
    交通事件處理辦法第18條規定，裁定如主文。
中    華    民    國    100    年    12    月  29    日
                  交通法庭  法  官  黃麗玲
上正本證明與原本無異。
如不服本裁定，應於送達後五日內，向本院提出抗告狀（須附繕
本）。
中    華    民    國    100    年    12    月  29    日
                            書記官   黃毅皓